臺灣新北地方法院民事判決　　　　　　 110年度訴字第1355號
原　　　告　彭淑蓉　
被　　　告　徐碧芬　

 
上列當事人間請求履行契約等事件，經本院於民國110年10月7日
言詞辯論終結，判決如下：
    主  文
被告應給付原告新臺幣39萬9,300元及自民國108年5月21日起至
清償日止，按年息5%計算之利息。
原告其餘之訴駁回。
訴訟費用由被告負擔34/100，餘由原告負擔。
本判決第1項得假執行；倘被告以新臺幣39萬9,300元為原告預供
擔保，得免為假執行。
原告其餘假執行之聲請駁回。
    事實及理由
一、原告主張：
  ㈠原告與訴外人豐駿餐飲服務有限公司（下稱豐駿公司）、被
    告於民國105年8月30日、同年10月31日簽訂投資合約（實為
    消費借貸契約，下稱原證1、2契約），約定原告分2次給付
    渠等共計新臺幣（下同）299萬元，由原告向攤商收取106年
    至108年之3年租金（計訴外人蔡松蔚應年付32萬元、訴外人
    李俊緯、李靜芬、莊玉瓊、唐正忠應各年付18萬元、訴外人
    黃威峻應年付12萬元），用以返還上開款項。詎上開款項均
    遭豐駿公司收取，且未轉交原告。原告前就106年度、107年
    度租金訴請被告、豐駿公司等為給付（本院107年度訴字第
    220號履行契約等事件），經法院以原證1、2契約關於豐駿
    公司之大小章係被告以盜蓋方式偽造，對豐駿公司不生效力
    。系爭契約屬被告個人與原告簽署之借貸及還款性質契約等
    為由，判決被告應給付原告106及107年度攤位租金各116萬
    元及遲延利息確定（本院107年度訴字第220號，下稱另案）
    。被告亦因偽造原證1、2契約遭判決行使偽造私文書共二罪
    ，各處有期徒刑4月確定。至原告對被告取得本院107年度板
    簡字第560號給付票款判決則與兩造間借款無關。 
  ㈡關於被告負欠原告之借款債務，依原證1、2契約約定，被告
    應於106年5月20日、107年5月20日、108年5月20日，分3期
    ，以每期各給付116萬元方式清償。扣除另案確定判決判命
    被告給付第1、2期款外，被告應108年5月20日履行清償第3
    年欠款116萬元，爰本於借貸契約關係及原證1、2契約約定
    提起本訴，請求被告給付116萬元及自108年5月21日起至清
    償日止，按年息5%計算法定遲延利息。
  ㈢併為聲明：被告應給付原告116萬元及自108年5月21日起至
    清償日止，按年息5%計算之利息；原告願供擔保，請准宣告
    假執行。
二、被告抗辯：
  ㈠被告簽發面額共329萬元計9紙支票予原告，原告預扣利息後
    ，實際僅交付299萬2,300元借款予被告。另案確定判決認定
    原證1、2契約無效，故兩造間就系爭借款清償方式，不能再
    以原證1、2契約定之。另原告就被告簽發面額共329萬元支
    票，其中票號CH0000000、面額30萬元支票部分，已本於票
    據法律關係對被告提告，並獲勝訴判決（本院107年度板簡
    字第560號），雖尚未清償，但本件借款總額應再扣除30萬
    元。
  ㈡併為答辯聲明：原告之訴駁回。
三、按民國89年2月9日修正之民事訴訟法第244條第1項第2款，
    將原規定之「訴訟標的」修正為「訴訟標的及其原因事實」
    ，乃因訴訟標的之涵義，必須與原因事實相結合，以使訴狀
    所表明請求法院審判之範圍更加明確。則於判斷既判力之客
    觀範圍時，自應依原告起訴主張之原因事實所特定之訴訟標
    的法律關係為據，凡屬確定判決同一原因事實所涵攝之法律
    關係，均應受其既判力之拘束，且不得以該確定判決言詞辯
    論終結前，所提出或得提出而未提出之其他攻擊防禦方法，
    為與該確定判決意旨相反之主張，此乃法院應以「既判事項
    為基礎處理新訴」及「禁止矛盾」之既判力積極的作用，以
    杜當事人就法院據以為判斷訴訟標的權利或法律關係存否之
    基礎資料，再次要求法院另行確定或重新評價，俾免該既判
    力因而失其意義，亦即既判力之「遮斷效」（最高法院100
    年度台抗字第62號裁判意旨參照）。次按學說上所謂之爭點
    效，係指法院於確定判決理由中，就訴訟標的以外當事人所
    主張之重要爭點，本於當事人辯論之結果已為判斷時，除有
    顯然違背法令，或當事人已提出新訴訟資料足以推翻原判斷
    之情形外，於同一當事人就與該重要爭點有關所提起之他訴
    訟，不得再為相反之主張，法院亦不得作相反之判斷，以符
    民事訴訟法上之誠信原則而言。是爭點效之適用，必須前後
    兩訴訟當事人同一，且前案就重要爭點之判斷非顯然違背法
    令，及當事人未提出新訴訟資料足以推翻原判斷等情形始足
    當之（最高法院99年度台上字第781號裁判意旨參照）。
  ㈠原告前以被告、訴外人豐駿公司等8人為共同被告，對其等
    提起履行契約之預備合併之訴，先位聲明第1項本於消費借
    貸契約關係請求被告及豐駿公司、徐碧芬應連帶給付原告
    116萬元，並自107年5月20日起至清償日止，按年息5%計算
    之利息。先位聲明第2、3、4項則本於原證1、2契約關係及
    債權讓與之法律關係，請求被告陳俊杰等6人給付上開攤位
    107年度之租金（即陳俊杰、莊玉瓊、唐正忠、李俊緯應各
    給付原告18萬元；黃威峻應給付原告12萬元；被告蔡松蔚應
    給付原告32萬元，及均自107年5月20日起至清償日止，按年
    息5%計算之利息。）。並再主張，如先位聲明第2、3、4項
    部分為不利原告之判決，則提起備位之訴，本於原證1、2契
    約及消費借貸之法律關係，請求豐駿公司與被告連帶返還借
    款116萬元，及自107年5月21日起至清償日止，按年息5%計
    算之利息。經
    ⑴本院以：豐駿公司對原證1、2契約縱不負授權人責任，亦
      應負表見代理人責任，系爭契約對豐駿公司發生效力。被
      告是於簽訂原證1、2契約前，以個人名義向原告借款。因
      原證1、2契約並無原告與豐駿公司成立借貸契約之意，也
      無原告可直接向豐駿公司請求給付約定。參酌被告自認其
      向原告個人借款實際匯入本金為299萬2,300元，並有原告
      提出被告開立面額共計329萬元支票9紙（票號：CH0000
      000(00萬元)、CH0000000(00萬元)、CH0000000(00萬元)
      、CH0000000(30萬元)、CH0000000(00萬元)、CH0000000(
      00萬元)、CH0000000(00萬元)、CH000 0000(00萬元)、
      CH0000000(00萬元)）等由，認原告先位聲明第1項本於借
      貸契約關係請求被告給付116萬元及自106年8月16日起算
      法定遲延利息；及備位聲明第1項本於借貸契約關係請求
      被告給付116萬元及自107年5月21日起算法定遲延利息，
      均未逾上開被告自認借款金額（即原告累計請求232萬元
      ，未逾299萬2,300元），及兩造約定清償期（原證1、2契
      約既被告為對原告返還借款所簽訂，應得由原證1、2契約
      所載條款，認定其等約定償還借款時間。第1期為106年5
      月20日，第2期為107年5月20日，故原告各請求自106年8
      月16日、107年5月21日起算法定遲延利息，未逾法定可請
      求範圍。）為有理由，應予准許。另本於借貸契約關係、
      原證1、2契約關係請求豐駿公司與被告負連帶給付之責，
      則無理由，應予駁回等情。
    ⑵原告就豐駿公司、蔡松蔚部分，聲明不服，提起上訴，並
      為訴之追加（追加本於民法第184條第1項、第188條規定
      請求豐駿公司與被告負連帶給付之責）。經臺灣高等法院
      以：原證1、2契約並無原告與豐駿公司成立借貸契約之意
      ，被告持豐駿公司大、小章偽造文書蓋用於原證1、2契約
      上，豐駿公司無庸負表見代理人責任，原告依消費借貸契
      約關係、連帶保證請求豐駿公司與原告負連帶給付232萬
      元本息，並無可採。豐駿公司既未授權被告簽署原證1、2
      契約，亦不應負表見代理人責任，自無讓與債權之意，是
      原告本於原證1、2契約及委託書請求蔡松蔚給付租金32萬
      元，亦非可採。本件被告既為清償其個人借貸款項，擅持
      豐駿公司大小章與原告簽立原證1、2契約，其清償個人債
      務行為與執行職務無關，原告也不能證明因被告盜用豐駿
      公司大小章與其簽署原證1、2契約結果，有致其受損，故
      原告本於民法第184條、第188條規定請求豐駿公司與被告
      負連賠償責任，亦無足取等為由，駁回原告之上訴及追加
      之訴等情。
    ⑶原告聲明不服，再提起上訴，經最高法院於110年6月23日
      駁回上訴確定等情。
    業據本院依權調取另案全卷核對無誤，可認屬實。
  ㈡關於原證1、2契約，承前述，雖據另案一審判決（本院107
    年度訴字第220號）認定對豐駿公司有效，因而被告應負擔
    連帶保證責任亦屬有效。然為另案二審判決（臺灣高等法院
    107年度上字第1149號）所不採，認豐駿公司並未授權被告
    簽署原證1、2契約，豐駿公司也不需負表見代理人之責，且
    為另案三審判決（最高法院110年度台上字第312號）肯認確
    定。被告也因於原證1、2契約使用豐駿公司大、小章之行為
    ，遭法院判決行使偽造私文書罪確定（有本院108年度訴字
    第1007號(原證10)刑事判決附卷可佐，且為兩造所不爭執，
    可信屬實。）。則關於另案一審判決理由認定原證1、2契約
    對被告及豐駿公司有效一事，因原告與主債務人（豐駿公司
    ）原證1、2契約關係經判決確定不存在結果，兩造應可不受
    其拘束。蓋原證1、2契約既對主債務人（豐駿公司）不生效
    力。依民法第742條第1項規定，對連帶保證人（即被告）亦
    失其效力。基此，被告抗辯：原證1、2契約既經法院判決確
    定為偽造對豐駿公司無效，兩造間就系爭借款清償方式，亦
    不能再以原證1、2契約定之等語，為有理由。原告本於原證
    1、2契約約定內容，請求被告給付第3期款116萬元及法定遲
    延利息，為無理由，應予駁回。
  ㈢按票據乃文義證券及無因證券，票據上之權利義務，悉依票
    上所載文義定之，與其基礎之原因關係各自獨立，票據上權
    利之行使，不以其原因關係存在為前提，是以執票人行使票
    據上權利時，就其基礎之原因關係確係有效存在，固不負舉
    證責任。惟兩造均主張系爭本票交付之原因關係為消費借貸
    ，票據債務人抗辯未收受借款，消費借貸未成立，則就借款
    已交付之事實，自應由執票人負舉證責（最高法院88年度台
    簡上字第55號裁判意旨參照）。經查：
    ⑴兩造對於：被告簽發面額共299萬元支票8紙（即票號：
      CH0000000(00萬元)、CH0000000(00萬元)、CH0000000(
      00萬元)、CH0000000(30萬元)、CH0000000(00萬元)、
      CH0000000(00萬元)、CH0000000(00萬元)、CH0000000(
      00萬元)，下稱系爭8紙支票）執向原告借款等情，未有爭
      執，可信屬實。就系爭8紙支票，被告復自承，實際僅收
      到271萬9,300元（2,992,300-273,000(票號CH0000000，
      面額30萬元支票實際匯款金額)=2,719,3000；詳另案一審
      卷㈠第183頁）。按諸前開判意旨，自應由原告就關於系
      爭8紙支票其實際交付借款金額逾271萬9,300元之利己事
      實，負舉證之責。關此部分，既未據原告提出任何證據以
      供本院審酌，經本院調查結果，認系爭8紙支票實際借款
      金額應為271萬9,300元。
    ⑵至票號CH0000000，面額30萬元支票部分，原告既否認與
      兩造間借款有關，此部分又據原告本於票據法律關係另向
      被告起訴請求給付票款（有本院107年板簡字第560號判決
      附卷可佐），自無再贅論必要。
    ⑶基上，兩造間借款總額為271萬9,300元，扣除另案確定判
      決判命被告給付232萬元後，原告尚餘39萬9,300元借款可
      向被告請求返還。
四、綜上所述，原告本於借貸契約關係提起本訴，請求被告應給
    付原告39萬9,300元及自民國108年5月21日起至清償日止，
    按年息5%計算之利息，為有理由，應予准許；逾此部分之請
    求，則屬無據，應予駁回。
五、原告陳明願供擔保請准宣告假執行，經核原告勝訴部分，所
    命給付金額未逾50萬元，爰依職權宣告之，併依職權酌定相
    當擔保金額，准被告預供擔保後，得免為假執行。至原告敗
    訴部分，其假執行之聲請已失依據，應併駁回。
六、兩造其餘主張及攻擊防禦方法，與本件判決結果無涉，爰不
    逐一論列說明。 
結論：原告之訴為一部有理由、一部無理由，依民事訴訟法第79
條、第389條、第392條，判決如主文。
中    華    民    國   110    年    10    月    28    日
 
                  民事第六庭    法  官  黃信滿                                                                                            
以上正本係照原本作成
如對本判決上訴，須於判決送達後20日內向本院提出上訴狀。如
委任律師提起上訴者，應一併繳納上訴審裁判費。 
中    華    民    國   110    年    10    月    28    日
                                 書記官  黃曉妏